臺北高等行政法院判決
　　　　　　　　　　　　　93年度訴字第00391號
　　　　　　　　　　　　　94.
原　　　告　甲○○
訴訟代理人　李耀魁（會計師）
被　　　告　財政部臺灣省北區國稅局
代　表　人　許虞哲（局長）住同上
訴訟代理人　丙○○
　　　　　　乙○○
上列當事人間因贈與稅事件，原告不服財政部中華民國92年12月
9日台財訴字第0920069315號訴願決定，提起行政訴訟。本院判決
如下：
　　主  文
原告之訴駁回。
訴訟費用由原告負擔。
　　事  實
一、事實概要：
    緣原告89年度贈與積進科技股份有限公司股票予受贈人郭美
    惠，經被告機關核定應納贈與稅及罰鍰共計新台幣（下同）
    304263元。原告於92年7月28日申請以贈與標的積進公司股票
    31190股，抵繳本稅、利息及罰鍰。經被告機關新竹市分局審
    查結果，於92年8月22日以北區國稅竹市一字第0920010529
    號函復否准。原告不服，提起訴願遭決定駁回，遂提起本件
    行政訴訟。
二、兩造聲明：
　　(一)原告聲明求為判決：1.訴願決定及原處分均撤銷。
                        2.訴訟費用由被告負擔。
　　(二)被告聲明求為判決：1.駁回原告之訴。
                        2.訴訟費用由原告負擔。
三、兩造之爭點：被告機關否准原告抵繳之申請，是否適法？
　　(一)原告主張之理由：
      依據遺產及贈與稅法第30條第2項規定：「遺產稅或贈與稅
      應納稅額在30萬以上，納稅義務人確有困難，不能一次繳
      納現金，……，並准以課徵標的物或其他易於變價或保管
      之實物一次抵繳。」被告機關以經查91年度所得資料，無
      繳納現金確有困難情事，否准實物抵繳申請，原告不服，
      以原處分機關逕以納稅義務人於繳納期限內（即92年5月）
      是否有困難無關之91年度所得資料，否准實物抵繳之申請
      。向財政部提起訴願，財政部便宜行事，亦以原處分機關
      新竹市分局查調原告91年度綜合所得稅各類所得資料，核
      與原告繳納現金確有困難情事不符，竟乃仍置原告以繳納
      期限內（即92年5月）是否有困難無關之91年度所得資料核
      與不符繳納現金確有困難情事為不法之主張於不顧。
　　(二)被告主張之理由：
      1.按「遺產稅或贈與稅應納稅額30萬以上，納稅義務人確
        有困難，不能一次繳納現金時，得於前項規定繳稅期限
        內，向該管稽徵機關申請，分12期以內繳納；每期間隔
        以不超過2個月為限，並准以課徵標的物或其他易於變價
        或保管之實物一次抵繳。」為遺產及贈與稅法第30條第
        2項所明訂。
      2.本案原告89年度贈與稅及利息計218226元，罰鍰86037元
        ，原告於92年7月28日申請以贈與標的積進科技股份有限
        公司股票31190股，抵繳本稅、利息、罰鍰。案經被告機
        關所屬新竹市分局查調91年度綜合所得稅各類所得資料
        清單及財產歸屬資料，訴願人之薪資所得為0000000元，
        利息所得345961元，以年息百分之二利率反推本金達00
        000000元，大於應納本稅、利息、罰鍰，顯與訴願人繳
        納現金確有困難情事不符，即難認符合實物抵繳之認定
        ，故原告之主張，顯係矯辭，被告所屬新竹市分局否准
        抵繳，洵無違誤，原處分請予維持。
      3.被告所屬新竹市分局否准抵繳，並已依遺產及贈與稅法
        第30條第2項之規定，將否准抵繳之理由述明，以92年8
        月22日北區國稅竹市一第0920010529號函復原告，原處
        分新竹市分局並無違誤依法行政之作為，併予陳明。
　　理  由
一、原告經合法通知，未於言詞辯論期日到場，核無行政訴訟法
    第218條準用民事訴訟法第386條各款所列情形，爰依被告之
    聲請，由其一造辯論而為判決。
二、按「遺產稅或贈與稅應納稅額30萬以上，納稅義務人確有困
    難，不能一次繳納現金時，得於前項規定繳稅期限內，向該
    管稽徵機關申請，分12期以內繳納；每期間隔以不超過2個月
    為限，並准以課徵標的物或其他易於變價或保管之實物一次
    抵繳。」為遺產及贈與稅法第30條第2項所明定。
三、本件原告89年度贈與積進科技股份有限公司股票予受贈人郭
    美惠，經被告機關核定應納贈與稅及罰鍰共計304263元，原
    告於92年7月28日申請以贈與標的積進公司股票31190股，抵
    繳本稅、利息及罰鍰，經被告機關新竹市分局審查結果，於
    92年8月22日以北區國稅竹市一字第0920010529號函復否准
    ，原告不服，提起訴願遭決定駁回，循序起訴意旨略以：依
    據遺產及贈與稅法第30條第2項規定：「遺產稅或贈與稅應
    納稅額在30萬以上，納稅義務人確有困難，不能一次繳納現
    金，……，並准以課徵標的物或其他易於變價或保管之實物
    一次抵繳。」被告機關以原告91年度所得資料，認定原告無
    繳納現金確有困難情事，否准實物抵繳申請，惟原告91 年
    度所得資料與納稅義務人即原告於繳納期限內（即92年5 月
    ）是否有困難無關，原處分否准原告所請於法有違云云。
四、卷查原告89年度贈與稅及利息計218226元，罰鍰86037 元，
    原告於92年7月28日申請以贈與標的積進科技股份有限公司股
    票31190股，抵繳本稅、利息、罰鍰。案經被告機關所屬新竹
    市分局查調原告91年度綜合所得稅各類所得資料清單及財產
    歸屬資料，原告之薪資所得為0000000元，利息所得345961元
    ，有91年度綜合所得稅各類所得資料清單及財產歸屬資料清
    單等附原處分卷可稽；如以年息百分之二利率反推其本金約
    達00000000元；即經被告於92年5月再次查詢原告於金融機構
    存款數額，亦約高達四百餘萬元，有銀行存款明細分類帳、
    交易明細查詢、綜合月結單等附本院卷可稽。是原告之存款
    大於應納本稅、利息、罰鍰之數額甚多；顯與上揭法條所定
    繳納現金「確有困難」之情事不符，自不得主張以實物抵繳
    。原告主張，尚難採據，被告所屬新竹市分局否准原告抵繳
    之申請，洵屬有據。
五、次按人民請求行政機關核發對其有利之行政處分，遭到否准
    ，而認為其權益受到違法損害，依法提起行政訴訟時，原則
    上應提起請求行政機關作成其所申請行政處分（行政訴訟法
    第5條第2項）之課予義務訴訟，而非提起請求撤銷行政機關
    否准其申請處分之訴訟（行政訴訟法第4條第1項），否則即
    使勝訴，但因撤銷行政機關否准其申請之行政處分，並不相
    當於命行政機關作成其所申請之行政處分，故原告請求法院
    保護其權利之目的，即無法在一次訴訟中實現，如經審判長
    依其事實上聲明及訴訟目的，闡明應適用之訴訟種類後，原
    告仍堅持提起種類錯誤之訴訟，其訴即不符合有效權利保護
    原則；本件爭訟事件，乃原告向被告申請准予以實物抵繳本
    稅、利息及罰鍰，並非被告對原告作成不利益之行政處分後
    ，由原告請求撤銷之公法上爭議事件；因此原告提起行政訴
    訟，請求保護之目的，乃請求命被告作成有利於己特定內容
    之行政處分，自應提起行政訴訟法第5條第2項之課予義務訴
    訟；詎原告起訴僅聲明撤銷訴願決定及原處分，而未一併聲
    明請求法院判命被告作成其所申請特定內容行政處分；原告
    於訴訟中經合法通知，均未到庭，致本院無從行使闡明權令
    其補正聲明，依上說明，原告請求法院保護之目的，即屬無
    從於一次訴訟中實現，不符合有效權利保護原則，其訴亦屬
    無從准許。
六、綜上所述，原告起訴論旨，容非可採。被告認原告無繳納現
    金確有困難情事，否准原告實物抵繳之申請，並無違誤，訴
    願決定予以維持，亦無不合；原告訴請撤銷，為無理由，應
    予駁回。
據上論結，本件原告之訴為無理由，爰依行政訴訟法第218條、民
事訴訟法第385條第1項前段、行政訴訟法第98條第3項前段，判決
如主文。
中    華    民    國    94    年   3     月     31    日
                  第六庭審判長法  官   林樹埔
                              法  官　 曹瑞卿
                              法  官　 許瑞助
上為正本係照原本作成。
如不服本判決，應於送達後20日內，向本院提出上訴狀並表明上
訴理由，如於本判決宣示後送達前提起上訴者，應於判決送達後
20日內補提上訴理由書（須按他造人數附繕本）。
中    華    民    國    94    年   3     月     31    日
                              書記官   吳芳靜
